臺灣高等法院臺中分院刑事判決　　　　　　　　　九十年度交上易字第一七八七號
　　　上　訴　人
　　　即　被　告　甲○○
　　　選任辯護人　林益輝
右上訴人因過失傷害案件，不服臺灣彰化地方法院九十年度交易字第九○號中華民國
九十年五月三十一日第一審判決（起訴案號：臺灣彰化地方法院檢察署九十年度偵字
第一二三九號），提起上訴，本院判決如左：
      主  文
上訴駁回。
      事  實
一、甲○○無駕駛執照，仍於民國（下同）八十九年七月二十七日十三時二十五分許
    ，駕駛車牌號碼Ｍ五─四○一三號自用小客車搭載黃松傑（另判刑確定），沿彰
    化縣和美鎮○○路由西往東行駛，行經該路六段一巷與布西路路口之無號誌交岔
    路口時，本應注意汽車行駛時，駕駛人應注意車前狀況，並隨時採取必要之安全
    措施，且行經無號誌之交岔路口時，應減速慢行，作隨時停車之準備，支線道車
    應暫停讓幹線道車先行，而依當時晴天、路面乾燥、日間有自然光線、直路、道
    路無缺陷、無障礙物等情況，光線、視距及路況均良好，並無不能注意之情事，
    竟疏於注意，貿然以時速近四十公里之速度，通過該無號誌之交岔路口，致右前
    車頭輪胎上方處，不慎與右方沿布西路駛來、亦未注意車前狀況、減速慢行之丁○○所騎乘車牌號碼ＹＧＲ─九八三號重型機車發生碰撞擊，致使丁○○人車倒
    地，受有因外傷性腦傷引起兩側股體癱瘓，無法自理生活之不治之傷害，業經彰
    化縣政府認定為極重度殘障，而該自用小客車肇事後，因失控而衝入路旁排水溝
    中。甲○○於肇事後，陪同傷者至醫院急救，而由黃松傑在現場處理，黃松傑明
    知甲○○方係前開車禍之肇事者，竟意圖使甲○○脫罪而頂替前開案件，向至現
    場處理之員警林振富冒稱自己為肇事者，並在員警所繪製之現場草圖上簽寫其姓
    名，後為警當場識破，並循線查獲甲○○駕車肇事之事實。
二、案經被害人丁○○之妻乙○○訴由彰化縣警察局和美分局報告臺灣彰化地方法院
    檢察署檢察官偵查起訴。
      理  由
一、訊據被告甲○○固不否認有於右揭時、地，無照駕駛，致與被害人丁○○發生碰
    撞致其受傷之事實，惟其否認有何過失，辯稱：當時伊行經肇事路口有稍踩剎車
    減速，係被害人自己衝撞過來，伊閃避不及才撞上，並掉落路旁排水溝云云。惟
    查，右揭被告甲○○肇事傷人之事實，業據告訴人乙○○指訴詳細，核與同案被
    告黃松傑於警訊及偵查中所述情節大致相符，並有診斷書二紙、身心障礙手冊影
    本、道路交通事故調查報告表各一紙及現場照片六張附卷可相佐證；被告甲○○
    於原審初訊時，亦坦認前揭過失犯行不諱，其後雖改口否認有何過失，並以前開
    情詞置辯，惟核諸現場照片及交通事故調查報告表所示，被害人丁○○之機車係
    橫躺在鹿和路之路中央，足見當時被害人已騎至交岔路口無誤，再觀被告所駕汽
    車，係前乘客座前方之輪胎上方處與被害人之機車碰撞，該處已接近車頭，堪認
    雙方應均未注意車前狀況、減速慢行始發生碰撞，應非單純被害人之機車撞擊被
    告之汽車，況被告甲○○係沿鹿和路一段六巷行駛，該路相對於布西路而言，應
    屬支線，則其行至該路口時，更應暫停讓被害人先行通過，則其並未暫停而繼續
    行駛，致與被害人機車發生碰撞，豈能自謂毫無過失？是被告甲○○前之所辯，
    顯屬避重就輕之詞，要無可信。是被害人確因本件車禍受傷，允無可議。
二、按汽車行駛時，駕駛人應注意車前狀況，並隨時採取必要之安全措施；且行經無
    號誌之交岔路口時，應減速慢行，作隨時停車之準備，且支線道車應暫停讓幹線
    道車先行，此道路交通安全規則第九十三條第一項第四款、第九十四條第三款、
    第一百零二條第一項第二款分別定有明文。被告甲○○行車未注意遵守上揭規定
    ，已違反該保護他人之交通法規；而依道路交通事故調查報告表之記載，當時之
    路況、光線及視距均良好等情形，並無不能注意之情事，被告甲○○應注意、能
    注意、竟疏未注意，因而肇致本件車禍，則其對本件車禍之發生顯有過失，本件
    經彰化縣區車輛鑑定委員會及台灣省車輛行車事故覆議鑑定委員會鑑定結果，亦
    採相同之認定（見本院卷第十六頁、第六十八頁）；再被害人確因本件車禍受傷
    ，已如前述，則被告甲○○之過失行為與被害人之受傷，顯有相當之因果關係。
    是被告甲○○過失傷害之犯行亦堪認定。應與黃松傑併依法予以論科。
三、核被告甲○○所為，係犯同法第二百八十四條第一項後段之過失致重傷害罪。公
    訴人認甲○○僅犯同條、項前段之過失傷害罪尚有誤會，惟此與起訴之基本事實
    同一，原審自應變更起訴法條。又被告甲○○係無照駕駛致人受傷，業據其供承
    在卷，應依道路交通管理處罰條例第八十六條第一項之規定應加重其刑。原審依
    道路交通管理處罰條例第八十六條第一項、刑法第二百八十四條第一項後段、罰
    金罰鍰提高標準條例第一條前段之規定，審酌被告甲○○犯罪之動機、目的、方
    法、手段、所生危害、過失程度，被害人亦有過失，及被告甲○○犯後不知善與
    告訴人和解，供詞又避重就輕，犯後態度不佳等一切情狀，量處有期徒刑十月，
    核無不合。被告上訴意旨略以：本件車禍係發生於八十九年七月二十七日，而被
    害人配偶乙○○，遲至九十年三月九日檢察官訊問時，始表示告訴被告甲○○，
    已逾告訴期間，又被告車輛已逾該交岔路口之中心，始被被害人丁○○機車所撞
    ，被告顯非肇事主因，請求從輕量刑云云，惟查被告係本件車禍肇事主因，前已
    敘明，另本件車禍發生時，由黃松傑向警方表示肇事車輛係其所駕駛，並在車禍
    現場草圖上簽黃松傑姓名，有該草圖附於警卷第九頁可稽，因此告訴人乙○○於
    警局初訊時表示要告黃松傑傷害，嗣於八十九年十二月十日甲○○接受警方訊問
    時，自承肇事車輛係其所駕駛，告訴人自當時始知悉甲○○係本件肇事者，告訴
    人於九十年三月九日表示要告甲○○傷害，核與刑事訴訟法第二百三十七條第一
    項所規定自知悉犯人之時起，於六個月內為之之規定並無違背，上訴所指本件告
    訴不合法，亦不足採，又本件量刑妥適，被告上訴請求從輕量刑，亦無理由，應
    予駁回。
四、據上論斷，應依刑事訴訟法第三百六十八條，判決如主文。
本案經檢察官丙○○到庭執行職務。
中      華      民      國　  九十一     年      三       月    十二    日
                                   臺灣高等法院臺中分院刑事第三庭
                                         審判長法  官　陳　朱  貴
                                               法　官  廖  柏　基
                                               法　官  劉　連　星
右正本證明與原本無異。
不得上訴。
                                               書記官  李  妍  嬅
中      華      民      國　  九十一     年      三       月    十二    日
附錄論罪科刑法條：
刑法第二百八十四條
因過失傷害人者，處六月以下有期徒刑、拘役或五百元以下罰金。致重傷者，處一年
以下有期徒刑、拘役或五百元以下罰金。
從事業務之人，因業務之過失傷害人者，處一年以下有期徒刑、拘役或一千元以下罰
金。致重傷者，處三年以下有期徒刑、拘役或二千元以下罰金。
                                                              　　　　　Ｆ
